【裁判字號】    95,抗,98
【裁判日期】    950418
【裁判案由】    拍賣抵押物
【裁判全文】
臺灣臺中地方法院民事裁定                95年度抗字第98號
抗  告  人    甲○○
相  對  人    中華成長四資產管理股份有限公司
法定代理人    乙○○
上列當事人間聲請拍賣抵押物事件，抗告人對於中華民國95年2
月17日本院臺中簡易庭94年度中拍字第334號裁定提起抗告，本
院裁定如下：
    主  文
抗告駁回。
抗告程序費用新臺幣壹仟元由抗告人負擔。
    理  由
一、抵押權經設定登記後，債權人因債務屆滿未受清償，依民法
    第873條第1項之規定，即得聲請法院拍賣抵押物，如對於此
    項法律關係有爭執時，亦應由有爭執之人提起訴訟，以求解
    決，不得僅依抗告程序聲明其有爭執，並據為廢棄拍賣裁定
    之理由（最高法院51年台抗字第 269號判例參照）。易言之
    ，聲請法院裁定准許拍賣抵押物，係屬非訟事件，為裁定之
    法院僅就抵押權人所提出之債權憑證、抵押權設定契約書、
    他項權利證明書、不動產登記謄本為形式上之審查，無從審
    酌屬於實體事項之法律關係。其抗告法院亦僅能就形式要件
    是否具備為審查，不得審究抗告人所爭執之實體事項。
二、本件相對人主張聲請人之被繼承人林周以其所有如原裁定附
    表所示之不動產，先後為設定本金最高限額新臺幣（下同）
    5,000,00 0元及15,000,000元之抵押權，擔保案外人臺中商
    業銀行股份有限公司（下稱臺中商銀）對於債務人之債權，
    嗣臺中商銀於民國93年4月26日將上開抵押權及債權移轉與
    相對人，且該抵押債權已依約視同到期而未受清償，爰依民
    法第873條第1項之規定聲請裁定拍賣抵押物等情，業據提出
    土地登記謄本、他項權利證明書、抵押權設定契約書、放款
    借據及債權讓與證明書為證，經原審審查其形式要件業已具
    備，裁定准許拍賣抵押物，即無不合。
三、抗告意旨主張抗告人並未曾向相對人借款如原裁定所示之金
    額，亦未曾收受所稱之支付命令，故原裁定所稱之抵押債務
    並不存在，爰依法提起抗告等語，核其內容係屬實體上抵押
    債權數額之爭執，應由抗告人另行提起訴訟以資解決，本件
    非訟事件抗告程序，無從加以審究。是相對人實行系爭抵押
    權之形式要件既已具備，仍應為准許拍賣抵押物之裁定，原
    裁定並無違誤，抗告意旨請求廢棄原裁定，為無理由，應予
    駁回。
四、據上論結，本件抗告為無理由，依非訟事件法第46條、第21
    條第2項、第24條第1項，民事訴訟法第 495條之1第1項、第
    449條第1項、第78條，裁定如主文。
中    華    民    國    95    年    4     月    18    日
                  民事第四庭審判長法  官  洪碧雀
                                  法  官  周靜秀
                                  法  官  王銘
正本係照原本作成。
如不服本裁定，僅得於收受本裁定正本送達10日內，以其適用法
規顯有錯誤即法律見解具有原則上重要性者為理由，向本院提出
再抗告，並經本院之許可為限。（須附繕本壹份並繳納抗告費新
台幣1,000元。）
中    華    民    國    95    年    4     月    18    日
                                  書記官


司法院資訊處製作；財團法人民間司法改革基金會備份。
